【裁判字號】    95,上訴,3852
【裁判日期】    951214
【裁判案由】    違反臺灣地區與大陸地區人民關係條例等
【裁判全文】
臺灣高等法院刑事判決                95年度上訴字第3852號
上  訴  人
即  被  告  甲○○
選任辯護人  周承武律師
上列上訴人因違反臺灣地區與大陸地區人民關係條例等案件，不
服臺灣板橋地方法院94年度訴字第1598號，中華民國95年8月9日
第一審判決（起訴案號：臺灣板橋地方法院檢察署92年度偵字第
12269號、94年度偵字第1274 號），提起上訴，本院判決如下：
    主  文
上訴駁回。
    事  實
一、甲○○於93年間因公共危險案件，經臺灣高雄地方法院判處
    罰金2萬元，於93年8月11日確定，於 94年9月28日繳納罰金
    執行完畢，猶不知警惕。基於以使大陸地區人民非法進入臺
    灣地區為常業之犯意，自 92年2月中旬起，在臺北縣土城巿
    金城路1段30號9樓開設「鑫和企業公司」（下稱鑫和公司）
    ，媒介無婚姻關係之臺灣男子與大陸地區女子辦理假結婚，
    俾大陸女子取得來臺探親身分，藉機來臺工作，並雇用不知
    情之陳皇協辦公司業務，在中國時報刊登「徵大陸工作7 日
    ，限單身，離婚可，殘障佳，男30至70歲，女23至50歲，可
    預支，薪4至12 萬，無經驗可，0000000000」內容之廣告，
    招攬有意辦理假結婚之臺灣男子。丙○○、林果仁、卓宏仁
    、成齡房（原名成智宏）（以上四人業經原審判刑確定）、
    王世昌（另由原審審理中）、張述乾（於同年12月8 日死亡
    ，經原審判決公訴不受理）見上開廣告，至鑫和公司應徵，
    與甲○○共同基於使大陸地區人民非法進入臺灣地區之犯意
    聯絡，甲○○並恃以維生。約定丙○○、林果仁、成齡房、
    卓宏仁、王世昌、張述乾由鑫和公司支付機票費用，並安排
    赴中國大陸，與指定之大陸女子假結婚，及辦妥假結婚之大
    陸女子來臺，即可獲得新臺幣4 萬元之報酬（扣除在中國大
    陸之生活費）。丙○○、林果仁、成齡房、卓宏仁、王世昌
    、張述乾應允後，於同年2月間至6月間，分批赴中國大陸，
    由真實姓名、年籍不詳、自稱「林文忠」、「陳炳貴」等成
    年男子指定，分別與薛梅平、王雅雲（起訴書誤載為王雅芸
    ）、蔣玉秀（未據起訴）、陳秀清（另由原審通緝中）、陳
    華娟（另由原審通緝中）、黃吉華（未據起訴）辦理假結婚
    之登記及公證。丙○○、林果仁、卓宏仁、成齡房、王世昌
    、張述乾返臺後，均明知上開結婚等不實之事項，仍依甲○
    ○之指示，分持內容不實之結婚證明書及財團法人海峽交流
    基金會證明書，至戶政機關辦理結婚登記，使戶政機關之承
    辦公務員將該不實事項登載於戶籍登記資料、渠等國民身分
    證、戶籍登記簿、戶口名簿，足以生損害於戶政機關對於戶
    政管理之正確性；渠等復依甲○○之指示，基於概括之犯意
    ，先後各持上揭登載不實之國民身分證、戶籍登記簿、戶口
    名簿，先後在內政部警政署入出境管理局填具「大陸地區人
    民進入臺灣地區旅行證申請書」，及在承辦警局填具「大陸
    地區人民進入臺灣地區保證書」而行使之，以申請辦理薛梅
    平（92年6月5日入境、93年8月11日出境）、王雅雲（92年5
    月17日入境、93年12月22日出境）、蔣玉秀（92年5月27 日
    入境、94年4月19日出境）、陳秀清（92年5月25日入境、92
    年11 月7日出境）、陳華娟（92年6月10 日入境，查無出境
    紀錄）、黃吉華（92年6月30日入境、92年12月13 日出境；
    起訴書漏載薛梅平、王雅雲、蔣玉秀入境）來臺依親之入境
    手續。嗣經丙○○向法務部調查局北部地區機動工作組自首
    犯罪，並接受裁判，暨提出檢舉，經警於同年6月21日晚間7
    時40分許，至鑫和公司上址扣得如附表所示等物，並循線查
    悉上情。
二、案經臺北縣政府警察局土城分局報告暨法務部調查局北部地
    區機動工作組移請臺灣板橋地方法院檢察署檢察官偵查起訴
    。
    理  由
壹、證據能力方面：
    按刑事訴訟法第刑事訴訟法第159條之5明文規定：「被告以
    外之人於審判外之陳述，雖不符前四條之規定，而經當事人
    於審判程序同意作為證據，法院審酌該言詞陳述或書面陳述
    作成時之情況，認為適當者，亦得為證據。當事人、代理人
    或辯護人於法院調查證據時，知有第一百五十九條第一項不
    得為證據之情形，而未於言詞辯論終結前聲明異議者，視為
    有前項之同意。」查本件被告甲○○就下述張述乾於警詢及
    偵查中、成齡房、卓宏仁、林果仁、丙○○、王世昌、陳華
    娟、蔣玉秀於警詢或偵查、原審等審判外之陳述，於原審及
    本院均未曾聲明異議，故該等供述均得為本件之認定被告甲
    ○○犯罪事實之證據，合先敘明。
貳、認定被告犯罪事實所憑之證據及認定理由：
一、被告甲○○於原審否認犯罪，於原審辯稱：伊係接受林果仁
    、丙○○、成齡房、卓宏仁等之委託，辦理渠等與大陸地區
    女子結婚，並未仲介假結婚。於本院審理時雖坦承犯行認罪
    ，惟辯稱伊不是常業，只是兼職而已，只有幫他們辦理證件
    而已，沒有要他們假結婚等語。
二、經查：(一)被告甲○○在中國時報上刊載「徵大陸工作7 日，
    限單身，離婚可，殘障佳，男30至70歲，女23至50歲，可預
    支，薪4 至12萬，無經驗可」等內容之廣告，並有該廣告刊
    登報紙1份存卷可證（見92年度偵字第12269號偵查卷第99頁
    正面）。而成齡房與蔣玉秀、卓宏仁與陳秀清、王世昌與陳
    華娟、張述乾與黃吉華等辦理結婚暨申請入境等情，亦有渠
    等戶籍謄本及蔣玉秀、陳秀清、陳華娟、黃吉華等入出國日
    期證明書、大陸地區人民進入臺灣地區旅行證申請書、大陸
    地區人民進入臺灣地區保證書、中華民國臺灣地區補出境申
    請書、中華民國臺灣地區旅行證出境延期申請書等附卷足憑
    （見原審94年度訴字第1598號卷1第73頁至第78 頁），另有
    財團法人海峽交流基金會94年8月10日海德（法）字第09400
    30608 號函暨所附該基金會驗證申請書及辦案進行表、結婚
    證明書、公證書、公證書證明等存卷可據（見原審94年度訴
    字第1598號第91頁至第121頁）。(二) 被告甲○○於原審審理
    時雖否認犯行，惟其前於警詢時即坦承：其知悉所洽辦之被
    告卓宏仁赴中國大陸事宜，同案被告卓宏仁、大陸女子陳華
    娟、陳秀清來臺係為打工等語（見92年度偵字第12269 號偵
    查卷第21頁）。觀諸被告甲○○上述刊登之廣告內容，與被
    告甲○○所稱鑫和公司係仲介男子與中國大陸女子結婚之營
    業事業相悖；其廣告事由，雖稱徵求赴大陸工作人士，然以
    其徵求對象，男性可高達70歲，且刻意強調離婚，及殘障人
    士為佳，可見其目的實非徵求工作者，而係另有他圖。況證
    人林果仁於原審結證稱：伊見報載徵求至中國大陸工作之廣
    告，乃以電話與鑫和公司員工聯繫，經告知係仲介臺灣男子
    與大陸地區女子結婚，除辦理真結婚外，尚可辦理假結婚，
    如辦妥大陸女子來臺打工，則可獲得新臺幣4 萬元之酬勞，
    在臺期間，鑫和公司並未向伊說明真結婚所需之費用，伊並
    不知所需為何，本件係由鑫和公司支付伊赴中國大陸之機票
    費用，及在大陸期間報酬即相當於新臺幣1 萬元之人民幣，
    嗣伊與成齡房、卓宏仁同赴大陸時，護照即遭大陸人士扣留
    ，並由大陸人士擇定伊之結婚對象，伊因證件被扣，祗得與
    大陸女子王雅雲在當地辦理結婚，伊實無結婚之意，迨伊返
    臺後，鑫和公司即通知辦理與王雅雲結婚之戶籍登記及王雅
    雲來臺之依親手續，王雅雲乃得來臺，其後，鑫和公司再分
    2次共給付伊新臺幣3萬元之報酬，伊與鑫和公司業務員接洽
    時，被告甲○○均在場，伊亦曾詢問被告甲○○關於辦理結
    婚之事宜等語（見94年度訴字第1598號卷3第7頁至第12頁）
    ，足見被告甲○○所經營之鑫和公司，乃從事假結婚之仲介
    ，至為明確。另證人丙○○於原審審理時亦證稱：伊父親因
    身體欠安，希望渠儘早結婚，適見報上登載徵才至中國大陸
    工作之廣告，而以電話向鑫和公司詢問，並至該公司與被告
    甲○○及公司中一業務員洽談，經告知可至中國大陸真結婚
    或假結婚，若屬真結婚，鑫和公司僅收取紅包，倘辦理假結
    婚，則可獲取新臺幣4 萬元之酬勞，被告甲○○表示，大陸
    地區將有人接機，並由鑫和公司辦理機票，渠至中國大陸時
    ，確有大陸人士接機，然旋即收取伊護照等證件，翌日，被
    指定與大陸女子薛梅平結婚，並辦畢結婚手續，薛梅平交付
    款項予接機男子後，該男子竟向伊敘稱：「你已經被賣出去
    了，很好，很快」，然伊並無與薛梅平結婚之意，上接機男
    子命伊與薛梅平照相，且陳稱薛梅平已花費甚多，伊須配合
    ，否則無法返臺，迨伊返臺後，因不願在臺辦理假結婚，乃
    拖延辦理薛梅平之來臺手續，惟嗣亦由被告甲○○所派之業
    務員陪同辦理，薛梅平來臺時，將伊接至鑫和公司後，被告
    甲○○即命伊離開，伊於赴大陸前，鑫和公司業務員曾交付
    伊新臺幣2,000 元，在大陸期間則自大陸人士收得相當於新
    臺幣8,000元之款項，返臺後，被告甲○○再分3、4 次交付
    伊共新臺幣3萬元等語亟明（見94年度訴字第1598號卷3第13
    頁至第16頁）。綜合證人林果仁、丙○○二人所證，均直指
    被告甲○○所經營之鑫和公司係為渠等辦理假結婚，故被告
    甲○○於原審空言否認，顯與事實不符。(三)同案被告張述乾
    於警詢中稱：伊因見報紙上刊登「大陸旅遊、應徵大陸工作
    者」之廣告後，於92年2月20 日至鑫和公司，由被告甲○○
    與伊接洽，經告知如赴大陸與大陸女子結婚，並使大陸女子
    申請來臺，即可獲得新臺幣4萬元之報酬，故伊隻身於同年3
    月28日至大陸，經中國大陸人士安排與大陸女子黃吉華結婚
    ，並於返臺後，至戶政機關辦理結婚登記，黃吉華來臺係為
    打工無誤等語（見92年度偵字第12269號偵查卷第32 頁至第
    33頁），上開證詞與張述乾於偵查中所稱伊與黃吉華乃假結
    婚等語（見92年度偵字第12269號偵查卷第150頁反面）相符
    。(四)同案被告王世昌於警詢中稱：伊因見報載「應徵大陸工
    作者」廣告後，於92年4月1日至鑫和公司，由被告甲○○與
    伊洽談至中國大陸結婚乙事，經告知如結婚後，將中國大陸
    女子申請來臺，即可獲得新臺幣4 萬元之報酬，伊乃隻身至
    大陸，由中國大陸人士安排，而與陳華娟辦理結婚，陳華娟
    來臺之目的係為打工等語（見92年度偵字第12269 號偵查卷
    第42頁至第43頁）；於原審94年12月26日準備程序中復供稱
    ：本件係被告甲○○與伊接洽，並應允給付新臺幣4 萬元之
    報酬，伊乃隻身至中國大陸，由中國大陸人士指定大陸女子
    陳華娟與伊假結婚等語（見原審94年度訴字第1598號卷2 第
    132頁至第133頁），其前後所供一致，並無齟齬之處，且與
    陳華娟於警詢中所供，伊支付真實姓名、年籍不詳、自稱「
    林文忠」之中國大陸成年男子人民幣25,000元，安排以結婚
    名義來臺，俾打工賺錢等情節亦符合（見92年度偵字第1226
    9號偵查卷第50頁）。(五)同案被告成齡房於原審95年3月16日
    準備程序時坦承本件伊係假結婚之事實（見原審95年度訴緝
    字第55號卷第25頁）；而蔣玉秀於警詢時亦供稱：伊在大陸
    支付姓名、年籍不詳、自稱「陳炳貴」之男子人民幣2 萬元
    ，而與成齡房辦理假結婚，來臺時，係擔任販售便當及看護
    ，月薪新臺幣2萬元，伊並未與成齡房同住等語（見原審卷1
    第83頁至第84頁），並與成齡房上述供詞相符。況成齡房就
    其與鑫和公司約定，得因其與大陸女子結婚，而取得新臺幣
    4萬元之代價，且其亦實得新臺幣3萬元之報酬等語（見92年
    度偵字第12269號偵查卷第159頁反面、原審94年度訴字第15
    98號卷3第20 頁）。查成齡房自承其係見報紙廣告而至鑫和
    公司應徵（見92年度偵字第12269號偵查卷偵查卷第37 頁）
    ，其與被告甲○○彼此並非熟稔，若有求於被告甲○○仲介
    大陸女子真結婚，則理應由成齡房支付被告甲○○報酬，豈
    有反係由被告甲○○支付被告成齡房款項之理？(六)同案被告
    卓宏仁於原審95年3月3日準備程序中亦坦承犯行（見94年度
    訴字第1598號原審卷2第159頁）。並稱鑫和公司員工曾向伊
    表示，赴大陸可辦理真結婚或假結婚等情，查卓宏仁與大陸
    女子陳秀清結婚，不僅未支付任何款項予鑫和公司，在大陸
    期間每日尚可取得人民幣200元，合計約新臺幣1萬元（見原
    審94年度訴字第1598號卷3第21頁、第45 頁），顯有悖常理
    ，顯見被告卓宏仁與陳秀清間係假結婚。
三、被告及其選任辯護人於本院審理時固坦承犯行，惟辯稱伊有
    經營洋酒買賣及經營卡拉ｏｋ店，並非常業犯云云，並舉證
    人乙○○到庭證稱：伊與被告甲○○同學十幾年，這幾年甲
    ○○來台北有聯絡，知道甲○○有開卡拉OK及送酒去餐廳的
    生意等語。惟證人對於被告經營之鑫和公司是否以辦理大陸
    新娘結婚手續為主要業務答稱並不知道，僅能確認被告甲○
    ○係鑫和公司負責人，何況刑法上所謂常業犯，指反覆以同
    種類行為為目的之社會活動之職業性犯罪而言，至於犯罪所
    得之多寡，是否恃此犯罪為唯一之謀生職業，則非所問，縱
    令兼有其他職業，仍無礙於該常業犯罪之成立（最高法院85
    年台上字第510號判例參照）。本件被告縱使另有經營洋酒
    買賣及經營卡拉ｏｋ店等行業，惟關於本件犯行，其既係反
    覆以同種類行為為目的之社會活動之職業性犯罪，自無礙常
    業犯之成立，是上開證人之證詞，尚不能為有利於被告之認
    定，被告犯行仍堪認定。
四、綜上所述，本件事證已臻明確，被告犯行堪以認定，應依法
    論科。
參、論罪部分：
一、刑法修正公布，自95年7月1日施行，並規定：「行為後法律
    有變更者，適用行為時之法律。但行為後之法律有利於行為
    人者，適用最有利於行為人之法律。」改採從舊從輕主義。
    又按，臺灣地區與大陸地區人民關係條例第15條第1 款規定
    ，不得使大陸地區人民非法進入臺灣地區。被告於實行本件
    行為時，同條例第79條係規定：「違反第十五條第一款規定
    者，處五年以下有期徒刑、拘役或科或併科新臺幣五十萬元
    以下罰金。以犯前項之罪為常業者，處一年以上七年以下有
    期徒刑，得併科新臺幣一百萬元以下罰金。第一項之未遂犯
    罰之。」上開第79條規定，於92年10月29日修正時，於同條
    第1項至第3項修正為：「違反第十五條第一款規定者，處一
    年以上七年以下有期徒刑，得併科新臺幣一百萬元以下罰金
    。意圖營利而犯前項之罪者，處三年以上十年以下有期徒刑
    ，得併科新臺幣五百萬元以下罰金。前二項之首謀者，處五
    年以上有期徒刑，得併科新臺幣一千萬元以下罰金。前三項
    之未遂犯罰之。」比較新舊法規定，以修正前有利於行為人
    ，是揆諸首開新修正刑法第2條第1項前段規定，本件自應適
    用92年10月29日修正前上揭條例第79條第1項、第2項規定。
    而上開條例第52條第1 項業明文規定，臺灣地區人民與大陸
    地區人民結婚之方式及其他要件，依行為地之規定。資此，
    臺灣地區與大陸地區人民結婚之法律行為，其成立要件係以
    大陸地區法律為準據法。茲依大陸地區現施行之中華人民共
    和國民法通則第58條第1項第4款規定：「惡意串通，損害國
    家、集體或第三人利益之行為無效。」準此，在大陸地區假
    結婚，其法律行為亦屬無效。查被告甲○○仲介同案被告丙
    ○○、林果仁、成齡房、卓宏仁、王世昌、張述乾分別與中
    國大陸女子薛梅平、王雅雲、蔣玉秀、陳秀清、陳華娟、黃
    吉華等在中國大陸假結婚，目的在使前述大陸女子得以申請
    來臺，則前述婚姻行為乃惡意串通，依上揭中華人民共和國
    法律之規定，該結婚行為無效。另大陸地區人民非經主管機
    關許可，不得進入臺灣地區，前述條例第10條第1 項復有明
    文。而大陸地區人民，其父母、配偶或子女在臺灣地區設有
    戶籍者，得申請進入臺灣探親，大陸地區人民進入臺灣地區
    許可辦法第3條第1項第3 款亦有規定。承上說明，使大陸地
    區人民以「假結婚」方式，促成「真入境」之脫法行為，與
    上開條例第10條第1 項之規定，即屬有違。質言之，該條例
    修正前第79條規定所稱之非法進入，並不以偷渡進入者為限
    ，（最高法院90年度台上字第3180號判決參照）。從而，同
    案被告丙○○、林果仁、成齡房、卓宏仁等以徒具外觀合法
    形式之結婚，係意圖規避對大陸地區人民進入臺灣地區之管
    制，足見被告使王雅芸、黃吉華、薛梅平、陳秀清、蔣玉秀
    進入臺灣地區，仍屬非法入境。
二、上述刑法修正，關於刑法第二十八條原規定：「二人以上共
    同『實施』犯罪之行為者，皆為共同正犯。」亦於上述時間
    同時修正為：「二人以上共同『實行』犯罪之行為者，皆為
    共同正犯。」將舊法之「實施」修正為「實行」。原「實施
    」之概念，包含陰謀、預備、著手及實行等階段之行為，修
    僅共同實行犯罪行為始成立共同正犯。是新法共同正犯之範
    圍縮小，排除陰謀犯、預備犯之共同正犯。新舊法共同正犯
    之規定固有修正。但對本件上訴人等係基於犯意聯絡，共同
    實行貪污犯行而言，不論新法、舊法，均構成共同正犯，上
    述刑法第二十八條之修正內容，對於上訴人等並無「有利或
    不利」之影響，依前述說明，自無適用修正後刑法第二條第
    一項之規定為比較新舊法適用之必要。就牽連犯、連續犯、
    常業犯、沒收等相關規定而言。此次修正，廢除第55條牽連
    犯及第56條連續犯之規定，此雖非直接關乎犯罪構成要件之
    變更，然屬刑罰之重大更迭，詳言之，其對行為人之論罪科
    刑已有變易，並影響法院對行為人刑罰裁判之法律效果，故
    為法律變更之一種。修正前牽連犯及連續犯之性質，通說認
    為乃該當於數個犯罪構成要件，僅立法上，採裁判上一罪主
    義，於刑法修正後，其相類情形，通常屬數罪併罰類型。參
    之，修正前連續犯及牽連犯之科刑範圍，相較於修正後數罪
    併罰之科刑範圍，自以舊法有利於被告，故亦應適用刑法修
    正前之規定。又常業犯依刑法修正前之通說見解，認具連續
    犯之性質，本次刑法修正廢除連續犯，並一併廢除刑法關於
    常業犯之相關處罰，惟特別法之常業犯規定，並未包裹修正
    ，而本件依上揭說明，被告甲○○於下述應適用92年10月29
    日修正前臺灣地區與大陸地區人民關係條例第79條第2 項之
    常業罪，尚不因此次刑法廢除常業罪而受有影響。另刑法第
    38條之修正，因從刑乃附屬於主刑，除法律有特別規定者外
    ，法理上，本應依主刑所適用之法律。本件綜合上述比較，
    被告之論罪科刑，均應適用修正前規定，是以，沒收之部分
    亦然。
三、被告甲○○採經營公司方式，以刊登廣告招攬不特定人，以
    遂其犯罪目的，且反覆實施同種類犯罪，以之為業並恃以維
    生，其使薛梅平、王雅雲、蔣玉秀、陳秀清、陳華娟、黃吉
    華進入臺灣地區，係犯92年10月29日修正前第79條第2 項之
    以違反不得使大陸地區人民非法進入臺灣地區規定為常業罪
    ；起訴書認係犯同條第1項之罪，容有誤會，然此2罪間，因
    犯罪類型之社會基本事實，本質無異，故本院自得逕予變更
    起訴法條。而被告甲○○利用不知情之陳皇為其實行犯罪，
    為間接正犯。另其使公務員登載不實，並進而行使之，所為
    係犯刑法第216條、第214條之行使使公務員登載不實文書罪
    ；所犯使公務員登載不實之低度行為，應為行使之高度行為
    所吸收，不另論罪。被告與王世昌、張述乾、薛梅平、王雅
    雲、蔣玉秀、陳秀清、陳華娟、黃吉華等對於上開行使使公
    務員登載不實文書之犯行有犯意聯絡，並互有行為分擔，均
    屬共同正犯。先後多次行使使公務員登載不實文書行為，時
    間緊接，所犯係犯罪構成要件相同之罪，顯係基於概括之犯
    意所為，依修正前刑法第56條規定，為連續犯，應論一罪。
    等所犯上開2 罪間，有手段與目的間之牽連犯關係，依修正
    前刑法第55條規定，乃牽連犯，應從一重之92年10月29日修
    正前臺灣地區與大陸地區人民關係條例第79條第2 項之罪論
    斷。
肆、原判決應予維持之理由：
    原審以被告罪證明確，適用92年10月29日修正前臺灣地區與
    大陸地區人民關係條例第79條第2項，刑法第2條第1 項前段
    、第11條前段（修正前）、第38條第1項第2款（修正前）、
    第55條（修正前）、第56條（修正前）、第214條、第216條
    ，並審酌被告甲○○有前揭犯罪紀錄，有本院被告前案紀錄
    表可按，其本件犯行對於國家戶政及治安之管理造成危害，
    暨其犯罪動機、目的、手段、犯罪後之態度等一切情狀，判
    處被告有期徒刑壹年貳月，以資懲儆。並說明如附表所示等
    物，係被告甲○○經營鑫和公司，以實行前開各罪所用之物
    ，屬被告甲○○所有，應依修正前刑法第38條第1項第2款規
    定宣告沒收。原審認事用法並無不當，量刑亦屬適當，被告
    提起上訴，仍空言否認以此犯行為常業，其上訴為無理由，
    應予駁回。
伍、不另為無罪諭知部分：
    公訴意旨另指被告指使公證。丙○○、林果仁、卓宏仁、成
    齡房、王世昌、張述乾等在內政部警政署入出境管理局填具
    「大陸地區人民進入臺灣地區旅行證申請書」，及在承辦警
    局填具「大陸地區人民進入臺灣地區保證書」，使承辦之公
    務員為不實之登載，且使承辦入出境之公務員核准大陸女子
    王雅雲、黃吉華、薛梅平、陳秀清、蔣玉秀入境，復足生損
    害於入出境管理機關對於入出境業務之正確性，因認被告此
    部分亦涉犯有刑法第216條、第214條之行使使公務員登載不
    實罪嫌等語，固非無見，惟上開「大陸地區人民進入臺灣地
    區旅行證申請書」及「大陸地區人民進入臺灣地區保證書」
    ，乃人民單方之申請文件及製作之保證書類，該等業務之承
    辦公務員固須依法核批，然上揭書類究非公務員登載之事項
    ；且按，刑法第214 條所謂使公務員登載不實事項於公文書
    罪，須一經他人之聲明或申報，公務員即有登載之義務，並
    依其所為之聲明或申報予以登載，而屬不實之事項者，始足
    構成，若其所為聲明或申報，公務員尚須為實質之審查，以
    判斷其真實與否，始得為一定之記載者，即非本罪所稱之使
    公務員登載不實（最高法院著有93年台上字第1710號判例參
    照）；另大陸地區人民，須經主管機關許可始得進入臺灣地
    區，臺灣地區與大陸地區人民關係條例第10條第1 項定有明
    文，誠如前述，而主管機關內政部亦訂定「大陸地區人民進
    入臺灣地區許可辦法」以資規範，從而大陸地區人民申請進
    入臺灣地區，其申請入境之事由是否屬實，主管機關應為實
    質審查，以判斷其真實與否，並非一經聲明，即有登載之義
    務。是以，被告等以不實之事由，申請入境台灣地區，既須
    經主管機關為實質之審查以為准駁之決定，縱主管機關疏於
    審查，致使矇混通過，准許入境，然揆之上開判例意旨，亦
    難認被告所為，合於刑法第214 條使公務員登載不實罪之要
    件，從而，自難謂被告行為尚該當於刑法第216條、第214條
    之罪。惟因起訴書認被告此部分犯行與上開有罪部分，有高
    低度行為及連續犯之裁判上一罪關係，故就此部分，本院自
    毋庸另為無罪之諭知，附此敘明。
陸、據上論斷，應依刑事訴訟法第368條，判決如主文。
本案經檢察官劉靜婉到庭執行職務。
中    華    民    國    95    年    12    月    14    日
                  刑事第七庭    審判長法  官  陳正雄
                                      法  官  許宗和
                                      法  官  許錦印
以上正本證明與原本無異。
如不服本判決，應於收受送達後十日內向本院提出上訴書狀，其
未敘述上訴之理由者並得於提起上訴後十日內向本院補提理由書
（均須按他造當事人之人數附繕本）。
                                      書記官  楊妙恩
中    華    民    國    95    年    12    月    21    日
附錄本案論罪科刑法條全文：
臺灣地區與大陸地區人民關係條例第15條
左列行為不得為之：
一  使大陸地區人民非法進入臺灣地區。
二  招攬臺灣地區人民未經許可使之進入大陸地區。
三  使大陸地區人民在臺灣地區從事未經許可或與許可目的不符
    之活動。
四  僱用或留用大陸地區人民在臺灣地區從事未經許可或
    與許可範圍不符之工作。
五  居間介紹他人為前款之行為。
臺灣地區與大陸地區人民關係條例第79條（民國92年10月29日修
正前）
違反第十五條第一款規定者，處五年以下有期徒刑、拘役或科或
併科新臺幣五十萬元以下罰金。
以犯前項之罪為常業者，處一年以上七年以下有期徒刑，得併科
新台幣一百萬元以下罰金。
第一項之未遂犯罰之。
附表：
┌──┬──────────────┬────────┐
│編號│名稱                        │數量            │
├──┼──────────────┼────────┤
│1   │認證請求書                  │4紙             │
├──┼──────────────┼────────┤
│2   │公司費用收取狀況表          │1紙             │
├──┼──────────────┼────────┤
│3   │工作分配計劃表              │8紙             │
├──┼──────────────┼────────┤
│4   │公司總支出收入表            │6紙             │
├──┼──────────────┼────────┤
│5   │人頭戶人員名冊              │4紙             │
├──┼──────────────┼────────┤
│6   │公司與客戶協商契約          │3紙             │
├──┼──────────────┼────────┤
│7   │客戶資料卡                  │5紙             │
├──┼──────────────┼────────┤
│8   │法院單身證明公證費收據      │4紙             │
├──┼──────────────┼────────┤
│9   │財團法人海峽交流基金會驗證收│5紙             │
│    │據                          │                │
├──┼──────────────┼────────┤
│10  │結婚證書                    │12紙            │
├──┼──────────────┼────────┤
│11  │人員管理名冊暨收款明細表    │1本             │
└──┴──────────────┴────────┘


司法院資訊處製作；財團法人民間司法改革基金會備份。
